臺灣高等法院民事裁定　　　　　　　　96年度抗更(一)字第14號
抗　告　人　甲○○
上列當事人因對國開營造股份有限公司強制執行事件之分配表聲
明異議事件，抗告人對於中華民國95年3月31日臺灣臺北地方法
院91年度執字第14335號所為裁定提起抗告，本院裁定後，經最
高法院第一次發回更審，本院裁定如下：
    主  文
原裁定廢棄。
    理  由
一、抗告人於原法院聲明異議意旨略以：伊向原法院聲請強制執
    行相對人即債務人國開營造股份有限公司（下稱國開公司）
    之提存款等，經原法院以91年度執字第36690號強制執行事
    件受理，且將該案件併入原法院91年度執字第14335號強制
    執行事件辦理，並已作成如附表所示之分配表。惟該分配表
    僅就提存款部分（即分配表之表1）將抗告人之債權列入作
    分配，對於分配表之表1分配不足之債權，卻漏未就扣存款
    所得款項部分（即分配表之表2）列入分配，按有執行名義
    之他債權人，對於已開始實施強制執行之債務人財產，聲明
    參與分配後，如經分配之結果不足受完全之清償，而在強制
    執行程序終結前，又經原聲請強制行之債權人發見該債務人
    之其他財產，復經執行法院就該項其他財產開始實施強制時
    ，該有執行名義之他債權人，雖未就該項其他財產聲明參與
    分配，按諸債務人所有財產為一切債權總擔保之原則，以及
    貫徹便民之旨，當非不可就該項其他財產一併分配，此有前
    司法院行政部（43）台令參字第3608號函可參，學者楊與齡
    亦採同一之論述。原法院91年度執字第36690號強制執行事
    件，伊提出執行之聲請前，相對人國開公司之財產已由原法
    院91年度執字第14335號強制執行事件執行中，伊之執行依
    強制執行法第33條規定自應併入原法院91年度執字第14335
    號強制執行事件，並視同參與分配，而原法院91年度執字第
    14335號強制執行事件之執行標的除提存款外，尚包括相對
    人國開公司之存款債權，自應將伊之債權列入分配，且原法
    院於民國（下同）92年10月14日實行分配時，並無相對人等
    到場為反對之陳述，依強制執行法第40條第1項規定，請原
    法院更正附表分配表之表2，為此提起本件異議。
二、原法院則以：按先聲請執行之債權人已聲請執行一個以上之
    標的，而後債權人僅就其中一個執行標的聲請執行，因我國
    強制執行法係採當事人進行主義，強制執行係依聲請而開始
    ，此見強制執行法第5條第2項明定債權人聲請強制執行之書
    狀內宜記載執行之標的物自明，是以後債權人未記載之執行
    標的物，自不能視為參與分配。查相對人即債權人長榮開發
    股份有限公司（下稱長榮公司）陸續於91年6月4日、91 年8
    月16日以原法院和解筆錄為執行名義，向原法院聲請強制執
    行相對人國開公司所有之車輛3部、17家銀行存款（含中國
    農民銀行營業部之存款）、相對人國開公司在原法院所得領
    取之89年度存字第2095號提存保證金及利息、對第3人內政
    部營建署等8人之工程款、履約保證金、保固金、保留款、
    買賣價金等債權，抗告人復於91年12月19日持本票裁定向原
    法院聲請強制執行，依其聲請狀所載之執行標的僅為相對人
    國開公司於原法院89年度存字第2095號提存之擔保金，並聲
    明就該提存款予以併案執行列入分配，嗣後亦均未見抗告人
    就其他執行標的聲明參與分配或併案執行，則抗告人就其未
    聲請執行之中國農民銀行營業部存款，自無從列入分配。至
    抗告人所提司法院行政部（43）台令參字第3608號函釋，係
    就有執行名義之後，債權人對已開始實施強制執行之債務人
    財產聲明參與分配，如經分配不足受償，先聲請強制執行之
    債權人另發現債務人有其他財產，再對之聲請執行之情形，
    與本件先聲請強制執行之相對人長榮公司已就相對人國開公
    司所有之銀行存款、法院提存款均聲請強制執行，後債權人
    即本件抗告人僅就法院提存款部分聲明參與分配之情形，並
    不相同，故無從比附援引，而駁回其聲明異議。
三、抗告意旨略以：伊聲請強制執行，業經原法院以91年度執字
    第36690號強制執行事件受理在案，並併入原法院91年度執
    字第14335號強制執行事件辦理，且已作成分配表，伊雖僅
    就相對人國開公司之部分財產聲請強制執行，惟本件既已併
    入原法院91年度執字第14335號強制執行事件辦理，有關原
    法院續行執行相對人國開公司其他財產所得之款項，依「債
    務人所有財產為一切債權之總擔保」原則，伊之債權自應得
    列入分配；又原法院於92年3月27日北錦91執丑字第14335號
    執行命令，命中國農民銀行營業部將相對人國開公司之存款
    債權向原法院支付，俾轉給各債權人，該執行命令係就如附
    表分配表表2之存款債權所核發，並將伊列為併案債權人，
    顯認該存款債權執行所得款項，伊之債權亦得列入分配，則
    原法院明知伊有債權存在，惟僅將伊之債權列入如附表分配
    表表1（提存款部分）參與分配，惟就該表1不足受償部分，
    則漏未列入如附表分配表之表2（即扣押存款所得款項）參
    與分配，為此求予廢棄原裁定，請求應將伊於如附表分配表
    表1不足受償之債權金額列入如附表分配表表2參與分配等語
    。
四、按債務人之財產為債權人之總擔保，故強制執行法第33條規
    定：「對於已開始實施強制執行之債務人財產，他債權人再
    聲請強制執行者，已實施執行行為之效力，於為聲請時及於
    該他債權人，應合併其執行程序，並依前2條之規定辦理。
    」，是後聲請強制執行之他債權人雖未就前聲請強制執行債
    權人所聲請之債務人財產為強制執行之請求，惟此部分財產
    所為強制執行之效力，既及於後聲請之他債權人，他債權人
    自得就此部分之財產參與分配。
五、經查，相對人長榮公司係於91年6月4日持原法院和解筆錄為
    執行名義向原法院聲請強制執行相對人國開公司所有之車輛
    3部、17家銀行存款（含中國農民銀行營業部之存款）及對
    第3人內政部營建署等8人之工程款、履約保證金、保固金、
    保留款、買賣價金等債權（見聲請狀），嗣經中國農民銀行
    營業部於91年6月21日函覆相對人國開公司之存款餘額3,940
    萬6,717元業經原法院88年民執全黃字第3331號執行命令扣
    押在案，此有該行（91）農營業（部）字第9101300457號函
    附卷可按，原法院乃調取該88年民執全黃字第3331號執行卷
    （債權人為相對人揚昇育樂事業股份有限公司）加以執行。
    嗣相對人長榮公司又於91年8月16日於原法院聲請追加執行
    相對人國開公司在原法院所得領取之89年存字第2095號提存
    擔保金261萬元及其利息（見原法院91年8月16日調查筆錄）
    ，原法院並已於91年8月22日核發扣押令在案。另抗告人則
    於91年12月19日以台灣屏東地方法院（下稱屏東地院）91
    年度票字第2017號本票裁定為執行名義，向原法院聲請對相
    對人國開公司提存於原法院之前開提存款強制執行，並陳明
    其他財產待查明後追加，經原法院以91年度執字第36690號
    強制執行事件受理。原法院以另有前開相對人長榮公司亦聲
    請對相對人國開公司強制執行，乃依抗告人之聲請，將該第
    36690號事件併入該14335號事件辦理。揆諸前開說明，抗告
    人雖未對相對人國開公司之存款聲請強制執行，惟相對人長
    榮公司對相對人國開公司存款所為強制執行為之效力，既及
    於抗告人，抗告人自亦得就相對人國開公司之存款參與分配
    。惟原法院僅將抗告人之債權就相對人國開公司之提存款參
    與分配如附表分配表表1，而未將抗告人該表1分配不足之債
    權，列入相對人國開公司存款所得款項部分即附表分配表表
    2分配，於法即有未合。是原法院以抗告人聲請強制執行之
    效力，不及於未聲請執行之相對人國開公司之存款，而駁回
    抗告人請求原法院更正附表分配表表2之聲明異議，自有未
    洽。抗告意旨指摘原裁定不當，求予廢棄，為有理由，自應
    由本院將原裁定廢棄。因上開抗告人對分配表聲明異議後，
    依強制執行法第40條以下所應進行之程序事項，應由執行法
    院進行為適當，爰發回原法院為適當處理。
據上論結，本件抗告為有理由，爰裁定如主文。
中　　華　　民　　國　　96　　年　　6 　 月　  20　  日
                    民事第十三庭
                        審判長法　官 黃嘉烈
　　　　　　　      　　　　　法　官 高鳳仙
　　　　　　　      　　　　　法　官 李媛媛
正本係照原本作成。
本裁定除以適用法規顯有錯誤為理由，並經本院許可外，不得再
抗告。如提起再抗告，應於收受後10日內委任律師為訴訟代理人
向本院提出再抗告狀。並繳納再抗告費新台幣１千元。
中　　華　　民　　國　　96　　年　　6 　 月　　20　　日
　　　　　　　　　　　　　　　書記官 秦仲芳
